臺灣彰化地方法院交通事件裁定　　　 100年度交聲字第1209號
原處分機關　交通部公路總局臺中區監理所彰化監理站
異　議　人
即受處分人　陳國清
上列異議人即受處分人因違反道路交通管理處罰條例事件，對於
交通部公路總局臺中區監理所彰化監理站於民國100年9月14日所
為之處分（原處分案號：彰監四字第裁64-I00000000號、64-I00
000000號）聲明異議，本院裁定如下：
   主  文
異議均駁回。
   理  由
一、原處分意旨略以：異議人即受處分人陳國清（下稱受處分人
    ）於民國100年7月15日19時7分許，騎乘車牌號碼GZ5-636
    號重型機車（下稱系爭機車），在彰化縣伸港鄉○○路與埤
    墘路口，因「號牌不依指定位置懸掛」及「違反處罰條例之
    行為，拒絕停車接受稽查而逃逸」等違規行為，為彰化縣警
    察局和美分局交通警察隊員警以其有違反道路交通管理處罰
    條例第12條第1項第7款、第60條第1項規定之行為，掣開舉
    發違反道路交通管理事件通知單（單號：彰警交字第I00000
    000號、I00000000號）逕行舉發。原處分機關經查受處分人
    違規屬實，遂於100年9月14日以彰監四字第裁64-I00000000
    號、I00000000號裁決書，分別裁處受處分人罰鍰新臺幣（
    下同）5,400元、3,000元，吊銷汽車牌照，並記違規點數1
    點，於法應無不合等語。
二、聲明異議意旨略以：系爭機車車牌自原廠出廠後即是如此懸
    掛，並未更改，舉發員警僅憑直覺即認定受處分人號牌未依
    位置懸掛，且並無照片、影像等物證明伊有違規行為。又員
    警舉發當是伊在等待綠燈，突然有人拉機車，當時並不知道
    是警察，因為怕對方對己不利，才會臨時右轉加速離開，並
    非不服取締而逃逸，是原裁罰有誤，爰依法聲明異議等語。
三、按汽車號牌懸掛位置，除原設有固定位置外，機器腳踏車及
    拖車號牌每車一面，應正面固定懸掛於車輛後端之明顯適當
    位置；汽車領有號牌而未懸掛或不依指定位置懸掛者，處汽
    車所有人3,600元以上10,800元以下罰鍰，並禁止其行駛，
    且牌照吊銷之，道路交通安全規則第11條第1項第3款、道路
    交通管理處罰條例第12條第1項第7款、第2項分別定有明文
    。次按汽車駕駛人，駕駛汽車有違反本條例之行為，經交通
    勤務警察或依法令執行交通稽查任務人員制止時，不聽制止
    或拒絕停車接受稽查而逃逸者，除按各該條規定處罰外，處
    3,000元以上6,000元以下罰鍰，並記違規點數1點，道路交
    通管理處罰條例第60條第1項及第63條第1項第1款亦分別定
    有明文。而道路交通管理處罰條例條文內「汽車」之定義包
    含機器腳踏車，同條例第3條第8款亦規定甚明。
四、經查：
（一）本件受處分人騎乘系爭機車，於100年7月15日19時7分許
      ，行經彰化縣伸港鄉○○路與埤墘路口，因「騎乘機車號
      牌不依指定位置懸掛」之違規行為，經彰化縣警察局和美
      分局交通警察隊員警持指揮棒指示受處分人停車受檢，惟
      受處分人並未停車反而加速逃逸乙節，有彰化縣警察局和
      美分局交通警察隊前開舉發違反交通管理事件通知單、原
      處分機關前開裁決書、彰化縣警察局和美分局100年10月
      11 日和警分五字第1000020268號函各1紙及上開函文檢附
      之警車行車紀錄器蒐證光碟1片、蒐證光碟翻拍照片11張
      及舉發違規路口監視器翻拍照片1張在卷可稽，是受處分
      人於本件舉發當時騎乘系爭機車行經該地，且於員警攔查
      時未停留於現場而加速逃逸之事實，應堪認定。
（二）受處分人雖於本院訊問時以車牌號碼GZ5-636號重型機車
      原本設計懸掛車牌處就有一點斜度，受處分人沒有更動過
      該車號牌等詞置辯，惟查：
    1.按道路交通安全規則第11條第1項第3款所謂牌照懸掛固定
      者，係指號牌正面固定朝向後方，倘號牌正面得任意傾斜
      ，改變角度，致他人對其牌照上之文字、數字有所誤認，
      或不易辨別時，即非固定懸掛，而屬未依指定位置懸掛。
      揆諸汽車號牌制度建立之緣由，非單純在貫徹主管機關之
      車籍管理；其於交通違規或事故發生時，亦可便於相關單
      位發現違規或肇事之車輛駕駛人並予以究責，而具有辨識
      行駛中車輛之特定功效，對於道路交通安全之管理、維護
      ，自屬重要；故為加強主管機關對於道路交通管理之有效
      性，及利於其他用路人對於車輛之識別，並藉此保障其等
      行車安全等目的，立法者乃以前揭規定，課以汽車所有人
      必須依法懸掛汽車號牌之作為義務。而汽車所有人有無依
      前揭規定懸掛號牌，又以其是否按道路交通安全規則第11
      條所規定之將汽車號牌懸掛於車輛前後端之明顯適當位置
      ，並保持其清晰明確無任何不能辨識牌號之情形為斷。由
      是可知，機車號牌之懸掛，當非僅固定懸掛於機車後端為
      已足，其懸掛之角度、方向、位置，於該車輛行進中足以
      令他人得以清楚辨識該牌號之程度時，方符上揭規定意旨
      所指之明顯適當位置（臺灣高等法院100年度交抗字第116
      7號裁定可資參照）。
    2.質之本件舉發員警即證人林志芳於本院結證稱：「舉發違
      規當日受處分人的機車從我們的巡邏車左側超車，我們很
      清楚的看到受處分人的機車號牌是翹牌」等語（見本院10
      0 年12月7日訊問筆錄第2頁）。而從卷附舉發違規路口監
      視器翻拍照片顯示，系爭機車號牌所懸掛之位置，以接近
      45 度角之方式翹起，核與證人林志芳前開證詞相符，故
      如系爭機車在道路上行駛等動態狀況下，確實無法使人自
      從車後可清楚辨識該車完整牌號為「GZ5-636」，而尚須
      自系爭機車上方鳥瞰始得辨識。再者，本件系爭機車廠牌
      型號為光陽SD25FA，有車號查詢重型機車車籍資料1紙附
      卷可佐，而觀諸交通部公路總局網站機車型號查詢同廠牌
      型號機車照片與系爭機車照片，可知原廠機車之擋泥板雖
      非與地面垂直，惟擋泥板上方尚有設計一可供懸掛號牌之
      固定位置，如將車牌懸掛其上，應不會造成如同系爭機車
      號牌呈現接近45度角翹起之情形，此亦有交通部公路總局
      機車型號查詢光陽SD25FA照片影本5紙附卷可參。是揆諸
      前開說明，本件系爭機車號牌有不依指定位置懸掛乙節，
      應可認定。從而受處分人上開辯詞，亦不足採。
（三）受處分人雖復辯稱伊不知攔查之人係為員警，以為有人找
      麻煩才臨時右轉駛離現場，是伊實無不服稽查逃逸之故意
      云云。惟證人林志芳於本院結證稱：伊與分隊長巡邏時發
      現受處分人違規，剛好受處分人在等停紅燈，分隊長就下
      車要請受處分人靠路邊停車，但受處分人就加速逃逸，分
      隊長攔停受處分人時有持亮著的指揮棒，且巡邏車也有開
      啟巡邏燈，受處分人被攔查時有回頭等語（見本院100 年
      12月7日訊問筆錄第2、3頁）。查員警係依法執行公務之
      人員，本身受有行政懲處責任之監督，且其到庭具結作證
      ，更係以刑事責任擔保其證言之真實性，況本件證人與受
      處分人素不相識，並無仇隙，當不至甘冒涉犯偽證罪之風
      險，蓄意設詞攀誣或虛構違規事實構陷受處分人。又本件
      經本院當庭勘驗蒐證光碟之結果：受處分人在等紅綠燈，
      警車停於後方，其中一名警察下後用手拉受處分人左手時
      ，受處分人突然右轉加速離開，警察隨即駕駛警車跟受處
      分人右轉，而在右轉過程從前方牆壁的反光中，可看出警
      車上方警示燈有閃爍（見本院100年11月2日訊問筆錄第2
      、3頁），受處分人對勘驗結果並無意見，勘驗結果核與
      證人林志芳前開證詞相符。且受處分人機車有後照鏡，對
      警車巡邏燈於其後方閃爍，乃至員警自後方接近攔查之事
      實，應可輕易知悉，足徵受處分人違規後，於員警依規定
      開啟巡邏燈並上前攔停時，確有拒絕停車接受稽查而閃避
      逃逸之行為，是受處分人辯稱其不知係員警攔停，方才無
      停車接受稽查等語，亦屬無稽，不足採信。
五、綜上所述，原處分意旨所為受處分人違規之事實認定，核無
    違誤。從而，原處分機關以本件舉發事實明確，依首揭規定
    裁處受處分人各罰鍰5,400元、3,000元，並吊銷汽車牌照，
    及記違規點數1點，於法並無不合。本件聲明異議為無理由
    ，均應予駁回。
據上論斷，應依道路交通管理處罰條例第87條第2項、道路交通
事件處理辦法第18條，裁定如主文。
中    華    民    國   100    年    12    月    30    日
                  交通法庭            法  官  張佳燉
以上正本證明與原本無異。
如不服本裁定，應於裁定送達後5日內向本院提出抗告狀（應附
繕本）。
中    華    民    國   100    年    12    月    30    日
                                      書記官  黃當易